臺灣臺北地方法院民事裁定　　　　　　　 96年度司字第771號
聲　請　人　甲○○
上列聲請人聲請選任日門有限公司臨時管理人事件，本院裁定如
下：
    主  文
聲請駁回。
聲請程序費用新臺幣壹仟元由聲請人負擔。
    理  由
一、按有限公司之董事不為或不能行使職權，致公司有受損害之
    虞時，法院因利害關係人或檢察官之聲請，得選任一人以上
    之臨時管理人，代行董事之職權。但不得為不利於公司之行
    為，公司法第108條第4項、第208條之1第1項固定有明文。
    立法增定之理由略為：「按公司因董事死亡、辭職或當然解
    任，致董事會無法召開行使職權；或董事全體或大部分均遭
    法院假處分不能行使職權，甚或未遭假處分之剩餘董事消極
    地不行使職權，致公司業務停頓，影響股東權益及國內經濟
    秩序，增訂本條，俾符實際。」是公司法增定選任臨時管理
    人需在公司董事因事實（死亡）或法律（辭職或當然解任）
    之因素致無法召開董事會，或公司董事全體或大部分遭假處
    分不能行使職權，而剩餘董事消極不行使職權等影響公司業
    務運作嚴重之情況下，始得為之；同時亦需該董事會不為或
    不能行使職權致公司業務停頓而受有損害之虞，影響股東權
    益或國內經濟秩序時，始符合選任臨時管理人之要件，合先
    敘明。
二、本件聲請意旨略以：聲請人為日門有限公司股東（下簡稱日
    門公司），日門公司僅設董事一人即乙○○。乙○○前代表
    日門公司與案外人優耐迪實業有限公司（下稱優耐迪公司）
    簽訂合併協議書，簽約後優耐迪公司並未依約履行，卻已接
    收日門公司相關資產及業務，聲請人前以存證信函要求乙○
    ○為公司及股東之利益向該公司主張權利，然其卻以存證信
    函表示系爭協議無法履行，並稱聲請人拒絕與其協商，故其
    與優耐迪公司交涉之結果不得異議，然聲請人並無任何拒絕
    協商之情，乙○○為日門公司之唯一董事，然其不但未向日
    門公司之各股東報告履約進度，亦未於優耐迪公司拒絕履約
    時向該公司主張權利，顯有不為或不能執行董事職務之情形
    ，且對於日門公司之各股東之權益產生嚴重影響，為此，聲
    請本院選任臨時管理人代行董事職務云云。
三、本件聲請人主張乙○○不行使職權，已影響公司及股東權益
    ，應有公司法第208條之1第1項之適用云云，惟揆諸上開說
    明，公司法第208條之1第1項選任臨時管理人之要件，應僅
    限於董事會「不為」或「不能」行使職權，致公司有受損害
    之虞時，始有選任臨時管理人代行董事長及董事會職權之必
    要，至於公司董事執行其職務，苟有違背董事義務顯不符合
    全體股東利益之情形，應屬董事是否適任及對公司、股東應
    負之責任問題，自與公司法上開規定之要件不符。且參照乙
    ○○於96年7月13日寄發聲請人之台北榮星郵局883號存證信
    函內文，其似未拒絕向優耐迪公司繼續交涉履行前開協議，
    而僅稱目前實質上無法完全履行，及稱聲請人對交涉結果不
    得異議等語，核與公司法上開條文所稱董事會「不為」行使
    職權之情形，尚屬有間，是聲請人聲請選任日門公司之臨時
    管理人，自非有據，應予駁回。
四、依非訟事件法第21條第1項、第24條第1項，裁定如主文。
中　　華　　民　　國　　96　　年　　9 　　月　　19　　日
                  民事第五庭    法　官　吳佳薇
如對本裁定抗告須於裁定送達後10日內向本院提出抗告狀，並繳
納抗告費新臺幣1,000元
以正本係照原本作成。
中　　華　　民　　國　　96　　年　　9 　　月　　19　　日
                                書記官  許博為
